臺灣高等法院高雄分院刑事判決　　　100年度交上易字第123號
上　訴　人　臺灣高雄地方法院檢察署檢察官
上　訴　人
即　被　告　許世曆
上列上訴人因被告過失傷害案件，不服臺灣高雄地方法院100 年
度交易字第53號中華民國100 年9 月2 日第一審判決（起訴案號
：臺灣高雄地方法院檢察署100 年度偵字第4284號），提起上訴
，本院判決如下：
    主  文
上訴駁回。
許世曆緩刑貳年。
    事  實
一、許世曆考領有普通重型機車駕駛執照，於民國99年10月29日
    上午為載送其女許○○（86年次，真實姓名年籍詳卷，下稱
    Ａ少女）上學，駕駛車牌號碼A2C-598 號重型機車，附載Ａ
    少女及寵物小狗1 隻，由西往東沿雙向各設有二線快車道之
    高雄市新興區○○○路東向慢車道行駛，於同日上午7 時10
    分許行經五福二路135 號，即坐落該道路北側（西向車道）
    路旁之新興高中前方附近之內側車道設有禁行機車標線路段
    時，欲向左轉往該校大門以利其女下車，許世曆原應注意機
    器腳踏車行駛至交岔路口，內側車道設有禁行機車標誌或標
    線者，其轉彎應依二段方式進行左轉，不得由內側或其他車
    道左轉，依當時情形為晴天上午，光線、視線、視野良好，
    現場為柏油鋪設之市區道路○路面平坦、乾燥，無施工、缺
    陷或障礙物，亦無其他不能注意之情事，竟疏未注意，於該
    向（五福二路方向）車道燈號顯示為綠燈之情形下，貿然在
    該校前方路口前即向左偏移並逕行左轉，適同向內側後方有
    黃碧川駕駛之車牌號碼1823-GR 號自用小客車，沿五福二路
    東向內側車道直行駛來，見狀雖立即向左朝對向車道方向閃
    避，然其車頭右側仍因閃避不及而與上開機車左側發生擦撞
    ，致自小客車衝撞設在該路口下一路段中央護欄分隔島起端
    之標誌桿，使成黃碧川受有頭部外傷、右前額腫痛、右膝挫
    傷紅腫、左膝挫傷瘀腫、頸部挫拉傷之傷害。許世曆於肇事
    後則留在事故現場，於有偵查犯罪權限之機關或人員，僅知
    悉犯罪事實，尚不知悉犯罪人前，即主動向前往現場處理之
    員警自首，並坦承肇事而接受裁判。
二、案經黃碧川訴由臺灣高雄地方法院檢察署檢察官偵查起訴。
    理  由
一、程序方面：
    被告許世曆所犯係死刑、無期徒刑、最輕本刑為3 年以上有
    期徒刑以外之罪，被告就被訴事實為有罪之陳述，經本院聽
    取當事人之意見後，依刑事訴訟法第273 條之1 第1 項之規
    定，裁定進行簡式審判程序。本件卷內之人證、書證等證據
    ，依同法第273 條之2 規定，不受第159 條第1 項關於傳聞
    法則規定之限制，均有證據能力，合先明。
二、上開事實，業據被告於本院審理中坦承不諱（見本院卷第46
    、51頁），並經證人即告訴人黃碧川及車禍發生後前往現場
    處理之員警郭建志分別於檢察官偵查中及原審審理時證述在
    卷（見偵卷第39-40 、58-59 頁，原審卷二第15-21 頁），
    復有道路交通事故調查報告表(一)(二)、道路交通事故現場圖、
    大東醫院乙種診斷證明書（黃碧川）、交通事故談話紀錄表
    、肇事現場採證照片及證號查詢機車駕駛人等證據資料（見
    偵卷第3 、23-35 頁，本院卷第54頁）在卷可稽，足見被告
    上開任意性自白核與事實相符。且查：
  1.依上開交通事故現場圖及肇事現場照片所示，可知本件肇事
    地點係雙向各有二線快車道、內側快車道路面標繪「禁行機
    車」字樣之高雄市○○○路、新興高中前方一帶路段，現場
    為方便車輛進出該校大門，除將五福二路沿線所設中央護欄
    分隔島在該校前方中斷約20公尺作為路口並設置交通燈號，
    路口區西側則繪有行人穿越道（斑馬線）供行人穿越五福二
    路使用，於本件事故發生後，告訴人所駕自用小客車係由西
    往東迎面撞停在上開路口東側（即下一路段中央護欄分隔島
    起端之號誌桿上），車頭近正中部位含前保險桿、水箱護罩
    、引擎蓋均嚴重扭曲損毀，上揭遭撞擊之標誌桿則陷入其凹
    損之車頭內；而被告所駕重型機車則倒放在上開路口以東約
    二、三十公尺之五福二路東向車道路旁，車身左側外殼除有
    疑似與他車擦撞形成之刮擦殘漆及輕微損傷外，並未發現有
    明顯凹陷破裂痕跡；另路口區內路面上，除距前開自用小客
    車車尾後方約2 公尺處，對應五福二路內側車道延續範圍地
    上遺留一道長約1.8 公尺之刮地痕外，未見有其他煞車痕跡
    ，顯見二車發生碰撞之地點係在路口區，對應於五福二路東
    向內側快車道之延伸範圍區域內，即前開因機車失控倒地瞬
    間所生刮地痕之起點位置附近，足見證人黃碧川證稱：「其
    當時係行駛於內側車道，突然發現被告侵入其前方，乃向左
    閃避而撞擊中央分隔島」等語，應可採信。
  2.按機器腳踏車行駛至交岔路口，其轉彎，應依標誌或標線之
    規定行駛；無標誌或標線者，內側車道設有禁行機車標誌或
    標線者，應依兩段方式進行左轉，不得由內側或其他車道左
    轉，道路交通安全規則第99條第2 項第1 款定有明文，此為
    被告於前揭時、地駕駛機車上路行駛時所應知悉並注意者，
    而依前引卷附道路交通事故調查報告表及現場採證照片所示
    ，本件事發當時為晴天，光線、視線、視野良好，現場為柏
    油鋪設之市區道路○路面平坦、乾燥，無施工、無缺陷、無
    障礙，亦無其他不能注意之情事，詎被告竟疏未注意，於上
    開繪有「禁行機車」之五福二路東向內側快車道路段，未依
    規定二段左轉，貿然向左偏移而直接左轉，致告訴人黃碧川
    見狀閃避不及而發生本件交通事故，被告之駕駛行為顯有過
    失。又告訴人黃碧川因被告前開過失行為，致所駕自用小客
    車猛力衝撞現場中央護欄分隔島上所設標誌桿而重創，身體
    受有頭部外傷、右前額腫痛、右膝挫傷紅腫、左膝挫傷瘀腫
    、頸部挫拉傷等傷害之事實，業據證人黃碧川證述在卷，並
    有前揭現場照片及大東醫院診斷證明書在卷可憑，其前開過
    失行為與告訴人黃碧川受傷之結果間具有相當因果關係，亦
    堪認定。
  3.至高雄市政府交通局車輛行車事故鑑定委員會100 年5 月20
    日高市車鑑字第1000002865號鑑定意見書（見原審卷一第46
    頁），認被告係違反道路交通安全規則第102 條第1 項第7
    款：「轉彎車應讓直行車先行。」之注意義務云云。然依該
    條規定文義，係針對轉彎車輛得直接進行轉彎作為之路段所
    為，惟被告係駕駛機器腳踏車（機車），於行經肇事路口欲
    左轉時，應以二段方式為之，不得直接進行左轉，自無讓行
    先後可言，是其違反之注意義務與上開鑑定委員會所援引之
    規定情形有異，然此並無礙被告上揭過失傷害犯行之認定，
    附此敘明。
  4.綜上所述，被告上揭過失傷害犯行，事證明確，應依法論科
    。
三、核被告所為，係犯刑法第284 條第1 項前段過失傷害罪。被
    告考領有普通重型機車駕駛執照，有證號查詢機車駕駛人資
    料附卷足憑，自無道路交通管理處罰條例第86條第1 項加重
    其刑之適用。又被告肇事後留在事故現場，於有偵查犯罪權
    限之機關或人員，僅知悉犯罪事實，尚不知悉犯罪人前，即
    主動向前往現場處理之員警自首，並坦承肇事而接受裁判等
    情，則有高雄市○○○○○道路交通事故肇事人自首情形紀
    錄表在卷可佐（見偵卷第30頁），堪認符合自首之規定，爰
    依刑法第62條前段之規定，減輕其刑。
四、原審認被告罪證明確，因而適用刑法第284 條第1 項前段、
    第62條前段、第41條第1 項前段及刑法施行法第1 條之1 之
    規定，審酌被告疏未注意前揭交通法規之規定而肇事，致告
    訴人受有前開傷害，並參酌被告並無其他犯罪前科之素行暨
    品行、智識能力、行為時之客觀情狀、過失情節輕重、犯罪
    所生法益受侵害之程度等一切情狀，量處有期徒刑4 月，如
    易科罰金，以新臺幣（下同）1,000 元折算1 日，其認事用
    法，核無不合，量刑亦屬允當。被告以原判決量刑過重為由
    提起上訴（被告於上訴狀雖爭執其過失犯行，惟於本院審理
    中已坦上揭過失犯行），並無理由；另檢察官上訴意旨以「
    原判決未將被告考領有普通重型機車駕駛執照之事實載明於
    犯罪事實，復未敘明告訴人就本件車禍之發生是否與有過失
    」為不當，然被告於肇事當時考領有普通重型機車駕駛執照
    之事實，業據被告於本院審理中供述明確（見本院卷第32頁
    ），並有道路交通事故調查報告表(二)及證號查詢機車駕駛
    人資料附卷可憑（見偵卷第25頁、本院卷第54頁），足見被
    告並無道路交通管理處罰條例第86條第1 項之加重事由，原
    判決未將此載明於犯罪事實，雖稍嫌簡略，然此並無礙於被
    告上揭過失傷害犯行之認定；另公訴意旨雖認告訴人就本件
    車禍之發生亦與有過失，惟原判決既已明確認定被告就本件
    車禍之發生應負全部過失責任，當然排除公訴意旨關於「告
    訴人就本件車禍之發生亦與有過失」之認定（該署100 年度
    偵字第17174 、19847 號不起訴處分書均認定告訴人就本件
    車禍之發生並無過失；見本院卷第55-58 頁），此為法院取
    捨證據暨認定事實法理上之當然結果，尚難據此即認原判決
    有未盡調查之情形，檢察官仍執前詞提起上訴，亦無理由；
    從而被告及檢察官之上訴，均應予駁回。
五、末查，被告於原審判決後，已與告訴人達成民事和解，且告
    訴人於本院審理中亦當庭表示「願意原諒被告」等情，業據
    被告及告訴人於本院審理中陳述明確，並有高雄市前金區調
    解委員會100 年民調字第0055號調解筆錄在卷可憑（見本院
    卷第32-33 、38、46頁），且被告未曾因故意犯罪受有期刑
    徒刑以上刑之宣告，此有臺灣高等法院被告前案紀錄表在卷
    可參（見本院卷第19、58之1 頁），犯後坦承過失傷害之犯
    行，並非全無悔意，本院審酌上情，認其經此論罪科刑之教
    訓，當知警惕，應無再犯之虞，所宣告之刑以暫不執行為適
    當，爰併宣告緩刑2 年。
據上論結，應依刑事訴訟法第368 條、第74條第1 項第1 款，判
決如主文。
本案經檢察官吳茂松到庭執行職務。
中    華    民    國   100    年    11    月    30    日
                  刑事第四庭    審判長法  官  蕭權閔
                                      法  官  吳進寶
                                      法  官  唐照明
以上正本證明與原本無異。
不得上訴。
中    華    民    國   100    年    11    月    30    日
                                      書記官  黃琳群
附錄論罪法條：
刑法第284 條第1 項
因過失傷害人者，處6 月以下有期徒刑、拘役或5 百元以下罰金
，致重傷者，處1 年以下有期徒刑、拘役或5 百元以下罰金。